【裁判字號】    99,訴緝,103
【裁判日期】    990827
【裁判案由】    偽造文書
【裁判全文】
臺灣高雄地方法院刑事判決             99年度訴緝字第103號
公  訴  人  臺灣高雄地方法院檢察署檢察官
被      告  甲○○
上列被告因貪污等案件，經檢察官提起公訴（88年度偵字第2755
2 號），本院判決如下：
    主  文
本件免訴。
    理  由
一、公訴意旨係以：高雄市政府為防止建築業者任意傾倒建築廢
    土，遂自民國81年間起，要求市內各建築工程業者於拆除或
    開挖建築工地時，應將所產生之廢棄土運至指定地點傾倒，
    並由高雄市政府工務局設置「建築物廢棄土管制卡」，規定
    建築業者應將廢棄土運往指定地點傾倒並完成簽證手續，經
    工務局查核與所估廢棄物數量相符後，方據以核發拆除執照
    或使用執照，高雄市政府環境保護局（下稱環保局）並於大
    林蒲及西青埔分別設置管制站，由管制隊隊員在廢棄土管制
    卡內簽章確認，俾使業者送工務局查核，而許昭明即係環保
    局大林蒲填海工程管理中心清潔管制隊隊員，負責辦理高雄
    市之建築營造業者進場傾倒廢棄土、廢棄物之簽證及登記業
    務，為依據法令從事公務之人員，另周清川與甲○○則係建
    築廢棄土承包工頭。86年間，京城建設股份有限公司（下稱
    京成建設公司）在高雄市○○區○○段1474之1 號土地推出
    「河堤公園店舖集合住宅」（又名京城萬歲），並委由建誌
    營造股份有限公司（下稱建誌營造公司）興建，建誌營造公
    司遂將廢棄土工程委由敬裕工程有限公司（下稱敬裕公司）
    承作，敬裕公司再轉包由局周清川施工；另宏琳建設股份有
    限公司（下稱宏琳建設公司）於86年間，亦在高雄市○○區
    ○○段1474之4 號土地推出「國楓DC集合住宅」，並委由謙
    成營造股份有限公司（下稱謙成營造公司）興建，謙成營造
    公司再將廢棄土工程委由展凱興業有限公司（下稱展凱公司
    ）承作，展凱公司再轉包予鄭丁源，鄭丁源再委由甲○○施
    工。而許昭明自86年1 月20日起至同年3 月31日止，於大林
    蒲填海工程管理中心核簽上開京成建設公司及宏琳建設公司
    之「建築物廢棄土管制卡」時，明知京成建設公司上開工地
    進入大林蒲填海工程管理中心所傾倒之廢棄主數量僅有75車
    次，另宏琳建設公司上開工地進入大林蒲填海工程管理中心
    所傾倒之廢棄土數量僅有1273車次，竟基於圖利之概括之犯
    意，並分別與周清川及甲○○共同基於偽造公文書之犯意連
    絡，連續於京城建設公司及宏琳建設公司之「建築物廢棄土
    管制卡」上，不實核蓋及簽章各4808枚次及2759枚次（每枚
    次表示25噸），以此方式偽造「建築物廢棄土管制卡」後，
    再分別交予周清川及甲○○，周清川及甲○○再分別輾轉交
    予京城建設公司及宏琳建設公司，據以申請核發上開建案之
    使用執照，並經高雄市政府核准在案，直接圖利周清川及甲
    ○○免自施工地點運送廢棄土至大林蒲填海工程管理中心之
    運費，並生損害於高雄市政府工務局對於建築物使用執照核
    發之正確性。因認被告甲○○所為，係犯刑法第216 、211
    條行使偽造公文書罪嫌。
二、按案件時效已完成者，應諭知免訴之判決，刑事訴訟法第30
    2 條第2 款定有明文。次按被告行為後，刑法第80、83條關
    於追訴權時效期間、停止之規定，業已於94年2 月2 日修正
    公布，並於95年7 月1 日施行。現行刑法第2 條第1 項規定
    ：「行為後法律有變更者，適用行為時之法律。但行為後之
    法律有利於行為人者，適用最有利於行為人之法律」，因追
    訴權時效期間之長、短，關係行為人是否應受到刑事追訴或
    處罰，而追訴時效完成者，依刑事訴訟法第302 條第2 款規
    定應諭知免訴判決，而免訴判決為實體判決，因此關於追訴
    時效期間之修正，應屬實體刑罰法律變更，而有刑法第2 條
    第1 項規定之適用（臺灣高等法院暨所屬法院因應新修正刑
    法施行座談會意見參照），合先敘明。
三、查修正前刑法第80條規定：「追訴權，因左列期間內不行使
    而消滅：一、死刑、無期徒刑或10年以上有期徒刑者，20年
    。二、3 年以上10年未滿有期徒刑者，10年。三、1 年以上
    3 年未滿有期徒刑者，5 年。四、1 年未滿有期徒刑罪者，
    3 年。五、拘役或罰金者，1 年。前項期間自犯罪成立之日
    起算。但犯罪行為有連續或繼續之狀態者，自行為終了之日
    起算」、修正前刑法第83條規定：「追訴權之時效，如依法
    律之規定，偵查、起訴或審判之程序，不能開始或繼續時，
    停止其進行。前項時效停止，自停止原因消滅之日起，與停
    止前已經過之期間，一併計算。停止原因繼續存在之期間，
    如達於第80條第1 項各款所定期間4 分之1 者，其停止原因
    視為消滅」；而修正後刑法第80條則規定：「追訴權，因下
    列期間內未起訴而消滅：一、犯最重本刑為死刑、無期徒刑
    或10年以上有期徒刑之罪者，30年。二、犯最重本刑為3 年
    以上10年未滿有期徒刑之罪者，20年。三、犯最重本刑為1
    年以上3 年未滿有期徒刑之罪者，10年。四、犯最重本刑為
    1 年未滿有期徒刑、拘役或罰金之罪者，5 年。前項期間自
    犯罪成立之日起算。但犯罪行為有繼續之狀態者，自行為終
    了之日起算」、修正後刑法第83條規定：「追訴權之時效，
    因起訴而停止進行。依法應停止偵查或因犯罪行為人逃匿而
    通緝者，亦同。前項時效之停止進行，有下列情形之一者，
    其停止原因視為消滅：一、諭知公訴不受理判決確定，或因
    程序上理由終結自訴確定者。二、審判程序依法律之規定或
    因被告逃匿而通緝，不能開始或繼續，而其期間已達第80條
    第1 項各款所定期間4 分之1 者。三、依第1 項後段規定停
    止偵查或通緝，而其期間已達第80條第1 項各款所定期間4
    分之1 者。前2 項之時效，自停止原因消滅之日起，與停止
    前已經過之期間，一併計算」。本件被告甲○○涉犯刑法第
    216 、211 條行使偽造公文書罪嫌，其法定本刑1 年以上7
    年以下有期徒刑，追訴權時效期間依修正前刑法第80條第1
    項第2 款規定為10年，再依修正前刑法第83條規定加計因通
    緝無法開啟審判之停止進行期間（10年追訴權時效期間4 分
    之1 即2 年6 月），修法前之追訴權時效加計停止期間即為
    12年6 月；而依修正後刑法第80條第1 項第2 款規定，其追
    訴權時效為20年，加計停止進行之期間（20年追訴權時效期
    間4 分之1 即5 年），則修法後之追訴權時效加計4 分之1
    停止期間為25年，茲經比較新舊法之結果，自以修正前刑法
    上開規定，對於被告甲○○有利，依刑法第2 條第1 項規定
    ，本件自應適用被告甲○○行為時之上開修正前刑法規定。
四、經查：本件被告甲○○被訴涉犯行使偽造公文書罪嫌，犯罪
    終了期日為86年3 月31日，其追訴權時效期間，依修正前刑
    法第80條第1 項第2 款規定為10年，已如前述，經公訴人於
    88年11月4 日開始實施偵查，迄本院於89年9 月30日發布通
    緝日止之期間（此期間不生時效進行之問題），再加計因被
    告甲○○通緝，致本案審判程序不能開始，而停止追訴權時
    效進行持續所達上開追訴權時間之4 分之1 期間（即2 年6
    月），扣除檢察官於89年5 月23日提起公訴迄該案於89年6
    月15日繫屬本院期間（此期間發生時效進行之效力），被告
    甲○○所犯前開行使偽造公文書犯行之追訴權時效應至99年
    8 月5 日完成，惟被告甲○○迄今仍未緝獲歸案，其所犯上
    開行使偽造公文書罪嫌之追訴權自已因時效完成而消滅，揆
    諸前揭說明，本件爰不經言詞辯論，逕為免訴之諭知。
據上論斷，應依刑事訴訟法第302 條第2 款、第307 條，判決如
主文。
中    華    民    國    99    年    8    月    27    日
                  刑事第一庭  審判長法  官  蔡國卿
                                    法  官  張琬如
                                    法  官  王淑惠
以上正本證明與原本無異。
如不服本判決應於收受判決後10日內向本院提出上訴書狀，並應
敘述具體理由。其未敘述上訴理由者，應於上訴期間屆滿後20日
內向本院補提理由書(均須按他造當事人之人數附繕本)「切勿逕
送上級法院」。
中    華    民    國    99    年    8    月    27    日
                                    書記官  黃旭淑

司法院資訊處製作；財團法人民間司法改革基金會備份。
